臺灣高雄地方法院刑事判決　　　　　　　　　　　　九十二年度重訴字第一一四號
　　公　訴　人　臺灣高雄地方法院檢察署檢察官
　　被　　　告　丙○○
　　　　　　　　乙○○
　　　　　　　　甲○○
　　右三人共同　柳聰賢律師
　　選任辯護人
右列被告等因違反毒品危害防制條例案件，經檢察官提起公訴（九十二年度偵字第一
五一五六號），本院判決如左：
    主  文
丙○○、乙○○共同製造第二級毒品；丙○○處有期徒刑拾貳年，褫奪公權柒年；乙○○處有期徒刑捌年，褫奪公權伍年。扣案如附表一所示之物，均沒收銷燬之；如附
表二所示之物，均沒收之。
甲○○幫助共同製造第二級毒品，處有期徒刑伍年。
    事  實
一、丙○○、林章（由檢察官另案偵辦）二人基於製造第二級毒品安非他命之犯意
    聯絡，於民國九十二年間約定，原料及製造工具由林章負責準備，丙○○則負
    責找尋工廠地點製造安非他命，製造完成，每公斤成品，林章支付新台幣（下
    同）二萬元之酬勞予丙○○。丙○○隨即指示有犯意聯絡之乙○○承租坐落於高
    雄縣鳥松鄉松埔北巷四二之三地號上鐵皮屋充作製造安非他命之工廠，嗣因鄰居
    抗議，又轉租坐落於高雄縣鳥松鄉○○村○○路四○○巷六十弄一號上之鐵皮屋
    充作製造安非他命之工廠；同年五月一日丙○○為準備製造安非他命之場所，乃
    偽稱係「童森漢」而向不知情之王本吉租用，坐落於屏東縣三地門鄉三地村隘寮
    溪旁河川地上之工廠，丙○○並在租賃契約書上偽簽「童森漢」之姓名，並持以
    與王本吉簽訂租賃契約，足以生損害於「童森漢」本人；同年六月底，丙○○於
    取得林章所交付之製造安非他命原料鹽酸麻黃素一批，並指示乙○○向林章
    載得製造工具後，即於同年六月二十二日起，在上開向王本吉所租用之工廠內，
    開始安非他命之第一階段製造流程，其方法係將鹽酸麻黃素催化、脫水、風乾並
    加入化學藥劑製成氯假麻黃素（即所謂粗胚）。同年七月十五日凌晨，乙○○再
    依丙○○之指示，自上開三地門鄉工廠搬運二大袋製成之氯假麻黃素至高雄縣鳥
    松鄉○○村○○路四○○巷六十弄一號之工廠後，由丙○○指導乙○○，二人繼
    續進行安非他命第二、三階段之製造工作，其方法係將粗胚置入反應罐內加氫氣
    反應成滷水，再以強酸強鹼中和調整ＰＨ值為七後，以漏斗過濾瓶抽氣過濾雜質
    ，再煮沸放涼置入冰櫃結晶完成第二階段，第三階段則將結晶成品撈出，加入活
    性炭煮沸、脫色、去雜質後置入冰箱冷藏形成結晶成品即為安非他命。同年七月
    十八日，丙○○再以日薪一萬元之代價僱用甲○○進入工廠內從事清洗等雜務等
    工作，甲○○至現場後發現丙○○等人在該處製造安非他命，仍基於幫助之犯意
    ，在現場從事清洗桶子及整理現場器具等與安非他命之製造無關之工作。嗣於同
    年七月十九日凌晨二時三十分許，丙○○、乙○○、甲○○在高雄縣鳥松鄉○○
    村○○路四○○巷六十弄一號工廠內製造安非他命時，經法務部調查局南部地區
    機動工作組會同電信警察第三中隊、高雄市政府警察局小港分局、高雄市政府警
    察局刑警大隊等單位所組成之專案小組人員當場查獲，並扣得第二級毒品安非他
    命結晶成品三桶（淨重十八公斤，純度百分之四四．一七，純質淨重七．九五公
    斤）、液態安非他命八桶（淨重一百七十三．二公斤，純度百分之十二．七九，
    純質淨重二十二．一五二公斤）、氯假麻黃素三包（淨重十六．五公斤）、冰箱
    二台、反應器、脫水機、電風扇各一台、垃圾桶十五個、壓力罐四個、鋼鍋五個
    、真空馬達三台、磅秤、瓦斯爐具、瓦斯桶各二台、塑膠漏斗二個、陶瓷濾瓶、
    玻璃濾瓶各一個、勺子二個、量桶一個、濾布一袋、氫氣瓶三瓶、各式配料藥品
    四十二瓶、攪拌棒一支、溫度計二支、試紙三盒、濾紙二盒、食鹽六包、活性炭
    二包、防毒面具一個、租賃契約書一份、乙○○所使用之行動電話預付卡三張等
    物，並循線查知林章。
二、案經法務部調查局南部機動組移送臺灣高雄地方法院檢察署檢察官偵查起訴。
    理  由
一、訊之被告丙○○、乙○○對於在上開時地製造安非他命之事實，及被告甲○○對
    於在上開時地受被告蕭昭之僱用幫忙雜務等犯行，均不諱言，惟被告丙○○、乙○○辯稱本件安非他命尚在製造當中並未完成即遭查獲云云，被告甲○○則辯稱
    伊僅係受僱到現場打雜，原先並不知現場在製造安非他命。惟查，安非他命之製
    造過程造大致可分為前段（化反應步驟）、中段（氫化反應步驟）、後段（純化
    結晶步驟），而所謂製造完成之安非他命成品之認定標準應視定義而論，如採廣
    義之定義則經化學製造反應將原料轉化至安非他命毒品成分存在者即可視為成品
    ，則上述中段氫化反應之產物（即黑色水溶液）已含有安非他命成分可視為製成
    品，如採狹義之定義為需析出可供施用之甲基安非他命結晶始為成品，則黑色水
    溶液需再經上述後段之純化結晶步驟，始可視為安非他命成品，而本件查獲之安
    非他命結晶成品三桶（淨重十八公斤，純度百分之四四．一七，純質淨重七．九
    五公斤），只需再脫水風乾即為高純度之安非他命結晶，因此依上述之廣義及狹
    義認定標準，均得視為甲基安非他命成品，此有法務部調查局九十三年一月十九
    日覆本院之調科壹字第０九三六二三四０一八０號函一份附卷可稽，顯見本件被
    告丙○○、乙○○確部分之安非他命已製造完成，其二人所辯製造安非他命之犯
    行尚未完成顯不足採信；又本件雖尚查獲有其他安非他命之製造原料及半成品，
    尚屬未製造完成之階段，惟既有部分安非他命已製造完成而屬既遂之階段，則仍
    無妨於被告丙○○、甲○○上開製造安非他命既遂犯行之成立，併此敘明；又本
    件扣案之結晶成品三桶及液態安非他命（即黑色水溶液）八桶，白色粉末二包及
    灰黑色粉末一包，經送法務部調查局檢驗結果，結晶三桶含之安非他命成分（淨
    重十八公斤，純度百分之四四．一七，純質淨重七．九五公斤）、液態安非他命
    八桶亦驗出有安非他命成分（淨重一百七十三．二公斤，純度百分之十二．七九
    ，純質淨重二十二．一五二公斤），白色粉末二包及灰黑色粉末一包，則均有氯
    假麻黃素成分（為製造安非他命之原料），此有該局調科壹字第０九二六二六一
    ０八四０號鑑定通知書一份在卷可查，本件復有冰箱二台、反應器、脫水機、電
    風扇各一台、垃圾桶十五個、壓力罐四個、鋼鍋五個、真空馬達三台、磅秤、瓦
    斯爐具、瓦斯桶各二台、塑膠漏斗二個、陶瓷濾瓶、玻璃濾瓶各一個、勺子二個
    、量桶一個、濾布一袋、氫氣瓶三瓶、各式配料藥品四十二瓶、攪拌棒一支、溫
    度計二支、試紙三盒、濾紙二盒、食鹽六包、活性炭二包、防毒面具一個等供製
    造安非他命用之器具扣案可憑；從而，罪證明確，被告三人上開製造安非他命及
    幫助製造安非他命之犯行，均堪以認定。
二、查甲基安非他命係屬毒品危害防制條例第二條第二項第二款所規定之第二級毒品
    ；核被告丙○○、乙○○所為，均係犯毒品危害防制條例第四條第二項之製造第
    二級毒品，被告丙○○另犯刑法第二百十六條之行使偽造私文書之罪。被告甲○○所為則係犯刑法第三十條第一項前段、毒品危害防制條例第四條第二項之幫助
    製造第二級毒品罪。公訴意旨雖認被告甲○○係製造安非他命之共同正犯，惟其
    僅係在現場從事清洗桶子等工作，並未參與製造安非他命之行為，是其所為為構
    成要件以外之行為，要難論以共同正犯。被告丙○○、乙○○製造安非他命後，
    進而持有，其等持有之低度行為應為製造之高度行為所吸收，又被告丙○○偽造
    署押為偽造私文書之部分行為，偽造私文書後進而行使，其偽造之低度行為為行
    使之高度行為吸收，均不另論罪。被告丙○○、乙○○與林章間就上開製造安
    非他命之犯行，彼此有犯意聯絡及行為分擔，均應論以共同正犯。被告丙○○所
    犯上開二罪，有方法結果之關係，為牽連犯，應依刑法第五十五條之規定從一重
  之製造第二級毒品罪論處。另被告甲○○為從犯，爰依刑法第三十條第二項規定
    ，按正犯之刑減輕之。被告丙○○、乙○○雖又辯稱其等供出林章，應依毒品
    危害防制條例第十七條減輕其刑，惟查另案被告林章係與被告丙○○、乙○○
    共犯本件之製造安非他命之共同正犯，非屬毒品之來源，尚無上開減刑條文之適
    用，併此敘明。審酌被告三人不思以己力獲取所需，反貪圖一己私利，任意從事
    毒品安非他命之製造及幫助製造之行為，且數量非少，如製成品流入市面，將嚴
    重殘害民眾身心健康，犯罪之情節及惡性甚重，被告丙○○於本件製造之過程基
    於主導之地位，被告甲○○僅到場工作一日，且被告三人犯後均表悔悟之意等一
    切情狀，各量處如主文所示之刑，被告丙○○、乙○○部分並依其等犯罪之性質
    ，分別宣告褫奪公權七年及五年。
三、按沒收為從刑，應附屬於主刑，不生比較輕重之問題。是以行為後法律有變更者
    ，如新法規定之主刑較輕於舊法，或其輕重與舊法完全相同，或僅關於沒收之規
    定有所修正時，自不問其沒收部分之輕重如何，均應依從新之原則，適用裁判時
    之新法（參照最高法院八十七年度台上字第三三三二號判決意旨）。次按沒收依
  主從不可分之原則，應附隨緊接於主刑之下而同時宣告；又共同正犯因相互間利
    用他人之行為，以遂行其犯意之實現，本於責任共同之原則，有關沒收部分，對
    於共犯間供犯罪所用之物，自均應為沒收之諭知。惟幫助犯僅係對於犯罪構成要
    件以外行為為加工，並無共同犯罪之意思，自不適用該責任共同原則，對於正犯
    所有供犯罪所用之物或犯罪所得之物，亦為沒收之諭知（參照最高法院九十一年
    度台上字第五五八三號判決意旨）。經查，毒品危害防制條例業於九十二年七月
    九日修正公布，並於九十三年一月九日施行，其中該條例第四條第二項之製造第
    二級毒品罪並未修正，惟同條例第十八條第一項於修正前係規定：「查獲之毒品
    及專供製造或施用毒品之器具，不問屬於犯人與否，均沒收銷燬之。但合於醫藥
    或研究之用者，得不予銷燬」，於修正後則係規定：「查獲之第一、二級毒品及
    專供製造或施用第一、二級毒品之器具，不問屬於犯人與否，均沒收銷燬之；查
    獲之第三、四級毒品及製造或施用毒品之器具，無正當理由而擅自持有者，均沒
    入銷燬之。但合於醫藥、研究或訓練之用者，得不予銷燬」，是修正前後之該條
    例第十八條第一項條文固有若干文字更動，但依上述說明，作為主刑之該條例第
    四條第二項規定既未有任何修正，則單就沒收之規定，並不生比較新舊法之問題
    ，應逕依修正後之該條例第十八條第一項前段規定，宣告第二級毒品之沒收銷燬
    。查如附表一所示之結晶甲基安非他命成品及液態甲基安非他命半成品，均屬第
    二級毒品，爰依毒品危害防制條例第十八條第一項前段規定，皆併予宣告沒收銷
    燬之。鑑驗耗用之第二級毒品甲基安非他命既已滅失，自毋庸宣告沒收銷燬。又
    如附表二所示之原料、器材等物，均為供本件被告丙○○、乙○○製造第二級毒
    品甲基安非他命所用之物，業均如前述，均應依毒品危害防制條例第十九條第一
    項前段規定，併予宣告沒收之。又偽造之「童森漢」與王本吉租賃契約書一份，
    係被告丙○○所有，供犯罪所用之物，應依刑法第三十八條第一項第二款宣告沒
    收。另扣案之行動電話預付卡三張，非屬違禁物，亦無證據證明係供本件製造甲
    基安非他命所用之物，爰不為沒收之諭知。
據上論斷，應依刑事訴訟法第二百九十九條第一項前段，毒品危害防制條例第四條第
二項、第十八條第一項前段、第十九條第一項前段，刑法第十一條、第二十八條、第
三十條、第二百十六條、第二百十條、第五十五條、第三十七條第二項、第三十八條
第一項第二款，判決如主文。
中      華      民      國      九十三      年      四    月    十三    日
                                  臺灣高雄地方法院刑事第十四庭
                                      審判長法  官    李淑惠
                                            法  官    呂憲雄
                                            法  官    林俊寬
右正本證明與原本無異。
如不服本判決，應於判決送達後十日內，向本院提出上訴狀。
                                            書記官    蔡淑貞
中      華      民      國      九十三      年      四    月    十三    日
附表一
一    安非他命結晶成品三桶
二    液態安非他命（黑色水溶液）八桶
附表二
一    氯假麻黃素三包
二    冰箱二台
三    反應器一台
四    脫水機一台
五    電風扇一台
六    垃圾桶十五只
七    壓力罐四個
八    鋼鍋五個
九    真空馬達三台
十    磅秤二台
十一  瓦斯爐具二台
十二  瓦斯桶二台
十三  塑膠漏斗二個
十四  陶瓷濾瓶一只
十五  玻璃濾瓶一個
十六  勺子二個
十七  量桶一個
十八濾布一袋
十九  氫氣瓶三瓶
二十  配料藥品四十二瓶
二一  攪拌棒一支
二二  溫度計二支
二三  試紙三盒
二四  濾紙二盒
二五  食鹽六包
二六  活性炭二包
二七  防毒面具一個
二八  租賃契約書一份
